臺灣臺中地方法院刑事裁定
111年度撤緩字第102號
聲  請  人  臺灣臺中地方檢察署檢察官
受  刑  人  宋沂恩


上列聲請人因受刑人違反商標法案件（本院110年度智簡字第36
號），聲請撤銷緩刑之宣告（110年度執緩字第1211號、111年度
執聲字第1057號），本院裁定如下：
    主  文
聲請駁回。
    理  由
一、聲請意旨略以：受刑人甲○○因違反商標法案件，經本院於民
    國110年10月12日以110年度智簡字第36號判決判處有期徒刑
    4月，緩刑2年，緩刑期間付保護管束，並應依本院110年度
    中司刑移調字第1020、1021號調解程序筆錄所示之內容向告
    訴人克麗絲汀迪奧高巧股份有限公司、吉安尼凡賽斯公司、
    埃爾梅斯國際支付損害賠償（詳如附表所示），及應向檢察
    官指定之政府機關、政府機構、行政法人、社區或其他符合
    公益目的之機構或團體，提供60小時之義務勞務，於110年1
    1月16日確定在案。惟依告訴人等110年12月23日刑事陳報狀
    所載，受刑人僅給付部分賠償金即新臺幣（下同）1萬元，
    欲聲請撤銷其緩刑等語，嗣受刑人再與告訴人等再調解，告
    訴人等延至111年3月21日給付1萬元，惟受刑人仍未依約給
    付，已合於刑法第75條之1第1項第4款所定撤銷緩刑宣告之
    原因，爰依刑事訴訟法第476 條之規定聲請撤銷緩刑宣告等
    語。
二、按緩刑宣告，得斟酌情形，命犯罪行為人向被害人支付相當
    數額之財產或非財產上之損害賠償，刑法第74條第2項第3款
    定有明文；又受緩刑之宣告而有違反第74條第2項第1款至第
    8款所定負擔情節重大者，足認原宣告之緩刑難收其預期效
    果，而有執行刑罰之必要者，得撤銷其宣告，刑法第75條之
    1第1項第4款亦有明定。又所謂「情節重大」，乃指受判決
    人顯有履行負擔之可能而隱匿或處分其財產、故意不履行、
    無正當事由拒絕履行或顯有逃匿之虞等情事而言。且因刑法
    第75條之1第1項之規定係採裁量撤銷主義，賦與法院裁量撤
    銷與否之權限，是縱受判決人有違反刑法第74條第2項第1款
    至第8款所定負擔之情事，法院仍應依職權本於合目的性之
    裁量，妥適審酌受判決人於緩刑期間內違反上開負擔之情節
    是否重大，是否已難收其預期之效果，而確有執行刑罰之必
    要，斷非受判決人一有違反負擔之行為，即應當然撤銷該緩
    刑之宣告；此與刑法第75條第1項明文倘所定要件有一具備
    ，即毋庸再行審酌其他情狀，應逕予撤銷緩刑之情形，迥然
    不同。又上開命犯罪行為人向被害人支付相當數額之財產或
    非財產上損害賠償之負擔，依刑法第74條第4項規定，本得
    作為民事強制執行名義，可認被害人之債權已透過法律賦予
    相當之保障。再權衡刑罰之目的乃在制裁不法，緩刑宣告則
    係給予犯罪行為人自新之機會，是受緩刑宣告者，若果有未
    履行賠償責任之情事，仍應究明其不履行之原因是否正當，
    抑或實有支付能力卻故意推諉拖延；倘犯罪行為人確係因事
    後經濟窘困，或頓失給付能力而一時無法賠償，自無從僅因
    其欠缺民事上之清償能力，即逕認應以刑罰制裁取代緩刑宣
    告之效果。況緩刑宣告之目的，尚包含使犯罪行為人有保持
    或另覓工作之機會，俾清償被害人之債權，故如逕撤銷緩刑
    之宣告，無疑使被害人更無獲償之可能，此不僅有違緩刑制
    度之本旨，於被害人損害之填補亦難謂有利。
三、經查：
　㈠受刑人前因違反商標法案件，經本院以110年度智簡字第36號
    判決判處有期徒刑4月，緩刑2年，緩刑期間付保護管束，並
    應依本院110年度中司刑移調字第1020、1021號調解程序筆
    錄所示之內容向告訴人等支付損害賠償（詳如附表所示），
    及應向檢察官指定之政府機關、政府機構、行政法人、社區
    或其他符合公益目的之機構或團體，提供60小時之義務勞務
    ，並於110年11月16日確定等情，有上開判決書、調解程序
    筆錄及臺灣高等法院被告前案紀錄表在卷可稽。又受刑人於
    110年8月31日、110年10月1日給付告訴人等共計1萬元後，
    即未再支付任何款項此節，業據受刑人於本院訊問時坦認不
    諱，並有告訴人等陳報狀附卷可佐，復經本院職權調閱上開
    卷宗核閱無訛。足認受刑人確有未按期履行原判決諭知之緩
    刑條件，而有違反刑法第74條第2項第3款所定負擔情形，應
    堪認定。
　㈡受刑人於臺灣臺中地方檢察署執行科訊問時供稱：我有中低
    入戶證明，我是單親媽媽，又因為疫情的關係，沒有打2劑
    疫苗，比較難找適合的工作，我之前有應徵1個工作，他說
    要打完2劑疫苗才能應徵，那時候我只有打1劑疫苗，與告訴
    人等調解時我以為可以找得到工作等語。復於本院訊問時供
    稱：我只有於110年8月31日、同年10月1日，總共付1 萬元
    ，之後就沒有再付了，因為我實在是沒有辦法付，我是單親
    媽媽，我的小孩連幼兒園都沒有辦法去上課，現在疫情那麼
    嚴重，我也不敢把小孩留在家裡，我只好自己照顧他。當時
    於110年8月20日跟這3家公司和解時，因為我姐姐開服飾店
    ，她休息的時候會幫我看小孩，我就可以去當臨時工，我當
    時每個禮拜天、禮拜一的早上，去直播商家做小編，當時的
    收入1個月8,000元左右，1個月我需支出4,000至5,000元，
    我每個月可以剩餘的錢只有2,000至3,000元，後來做了沒多
    久就疫情大爆發，所以我也沒有工作了，當時我以為疫情很
    快就會結束，當時有想過要再多打1份工，若多打1份工作，
    我預計我的收入會有1萬5,000元左右，我當時還有小編的工
    作，我想說如果我再找1份工作，應該是可以支付的等語。
    再參之受刑人所得資料，其於110年間均無工作薪資所得及
    財產資料，有110年度稅務電子閘門財產所得調件明細表在
    卷可佐（本院卷第47頁），足認受刑人所述尚非虛妄，復審
    之近2年來因新冠疫情而影響工作機會及收入之情形，確非
    少見，益徵受刑人之家庭經濟狀況因疫情而受影響屬實，與
    自始即無賠償意願、僅為訛取緩刑寬典而任加承諾者，殊為
    有別，而受刑人嗣後因疫情收入頓減致無力給付之窘況，既
    非其約定賠償金額及方式時所得預料，自難僅執其違反調解
    條件之結果，驟認受刑人未履行緩刑負擔乃出於惡意或無正
    當理由。
　㈢再者，受刑人經臺灣臺中地方檢察署執行科及本院通知即遵
    期到庭說明，並無逃避之情，且受刑人亦於本院訊問時供稱
    ：我小朋友6月要去上小學，我就會再去找工作等語，可認
    受刑人尚有還款之意願，參酌受刑人除本案外，於緩刑期間
    內，尚未再因刑事案件而遭檢察官起訴或受刑之宣告，亦有
    臺灣高等法院被告前案紀錄表附卷可佐，另其於保護管束期
    間內之表現，觀護人亦表示受刑人自2月開始均準時報到等
    語（本院卷第45頁），益徵受刑人主觀上實仍有繼續履行之
    誠意，並無逃避卸責之情。況本件緩刑期間係至112年11月1
    5日方期滿，距今仍有逾1年之期間，可認受刑人於緩刑期間
    內仍有履行之可能。憑此以觀，亦難遽因其未全部履行本案
    緩刑所定負擔，即認原宣告之緩刑「已難收其預期效果，而
    有執行刑罰之必要」。
四、綜上所述，受刑人逾期清償，係因疫情影響工作，而其亦到
    庭表明尚有還款之意願，可見受刑人仍有履行之誠意，且本
    件亦查無具體事證足認受刑人有惡意隱匿財產或無正當理由
    拒絕履行之情，自難認受刑人有未履行緩刑所附條件情節重
    大，原宣告之緩刑難收其預期效果，而有執行刑罰之必要。
    從而，聲請人所為聲請，為無理由，應予駁回。
五、依刑事訴訟法第220條，裁定如主文。
中　　華　　民　　國　 111　　年　　 6　　月　　15　　日
                  刑事第十六庭  法  官  吳金玫
上正本證明與原本無異。
如不服本裁定，應於送達後五日內，向本院提出抗告狀。
                                書記官  劉桉珍
中　　華　　民　　國　　111 　年　　6 　　月　　15　　日
附表：本院110年度中司刑移調字第1020、1021號調解筆錄內容
告訴人 應給付之總額（新臺幣） 給付方式（民國/新臺幣） 履行情形 （民國/新臺幣） 吉安尼凡賽斯公司 6萬元 1.自110年8月起至11月止，於每月末日前給付1,500元。 2.餘款5萬4,000元，自110年12月起，於每月末日前給付3,000元，至全部清償完畢為止。 3.如有一期未給付視為全部到期。 1.110年8月31日給   付1,500元 2.110年10月1日給   付1,500元 埃爾梅斯國際 6萬元 1.自110年8月起至11月止，於每月末日前給付1,500元。 2.餘款5萬4,000元，自110年12月起，於每月末日前給付3,000元，至全部清償完畢為止。 3.如有一期未給付視為全部到期。 1.110年8月31日給   付1,500元 2.110年10月1日給   付1,500元 克麗絲汀迪奧高巧股份有限公司   8萬元 1.自110年8月起至11月止，於每月末日前給付2,000元。 2.餘款7萬2,000元，自110年12月起，於每月末日前給付4,000元，至全部清償完畢為止。 3.如有一期未給付視為全部到期。 1.110年8月31日給   付2,000元 2.110年10月1日給   付2,000元